臺灣士林地方法院刑事裁定　　　　　　　　　　　　　八十八年度自字第一三五號
　　自　訴　人　丙○○
　　被　　　告　甲○○
　　選任辯護人　趙培宏律師
右列被告因詐欺案件，經自訴人提起自訴，本院裁定如左：
    主  文
自訴駁回。
    理  由
一、按法院或受命法官於自訴案件第一次審判期日前訊問及調查結果，如認為案件有
    刑事訴訟法第二百五十二條至第二百五十四條之情形者，得以裁定駁回其自訴，
    同法第三百二十六條第三項定有明文。次按事實之認定應憑證據，如未能發現相
    當證據，或證據不足以證明，自不能以推測或擬制之方法，為裁判基礎（最高法
    院四十年臺上字第八六號判例參照）。再告訴人之告訴，本以使被告受刑事訴追
    為目的，故其陳述是否與事實相符，自應調查其他證據，以資審認，苟其所為攻
    擊之詞，尚有瑕疵，則在此瑕疵未予究明以前，即不能遽採為斷罪之基礎（最高
    法院六十九年臺上字第一五三一號判例參照）。又刑法第三百三十九條第一項詐
    欺罪之成立，以意圖為自己或第三人不法之所有，以詐術使人將本人或第三人之
    物交付為要件，若行為人所用方法，不能認為詐術，亦不致使人陷於錯誤，則不
    得遽以該罪相繩（最高法院四十六年臺上字第二六０號判例）。
二、本件自訴意旨如自訴狀所載（如附件）。
三、訊據被告甲○○否認有何詐欺犯行，辯稱：伊於八十二年底，至同案被告乙○○
    （通緝中）、林英美夫妻所經營之便利商店任職，林英美係伊求學期間之學姐，
    伊甚為信賴。嗣伊應乙○○夫妻之要求而至銀行開設支票帳戶，借支票予伊夫妻
    使用，渠於八十五年三月離職時，曾向彼等要求取回前開支票，乙○○表示已未
    使用且不知放置何處，俟尋獲時再返還。不料，事後渠接獲退票通知，為免支票
    再遭冒名使用，遂要求彼等將支票簿及印章一併返還，乙○○卻延至八十七年五
    月中旬才將印章返還，並表示支票已使用完畢。孰料乙○○夫妻仍續使用渠支票
    ，並致渠帳戶拒絕往來，應係彼等於交還渠印章前，先盜用印章蓋於空白支票，
    藉口支票已經使用完畢，實際上卻未經渠同意而繼續使用，此經渠於八十八年四
    月二十九日對彼等提出刑事告訴，現由有台灣士林地方法院檢察署偵查中。系爭
    支票既非渠所簽發，且被告從未在立榮航空股份有限公司（以下簡稱立榮航空公
    司）擔任票務主任一職，自無遊說自訴人購買機票圖利之可能，再者，倘渠以詐
    術欺騙自訴人購買機票，應係自訴人交付現金或簽發票據予渠，而非由渠簽發票
    據交付予自訴人等語。
四、自訴人認被告甲○○涉詐欺罪嫌，係以甲○○服務於立榮航空公司擔任票務主任
    ，及簽發系爭二張支票，由乙○○背書，及被告乙○○及甲○○二人均曾向自訴
    人提及透過甲○○可以六折買到機票再拿去出售即可賺錢之事等為據，惟查：
  (一)自訴人於八十八年十一月十六日在本院經訊問時指稱：被告乙○○於八十七年七
    、八月間，曾在其所經營之超商，向伊提起合夥買機票賺錢之事，當時甲○○並
    不在場，事後甲○○也曾談起大家合夥買機票，但未確定如何出資及分配盈利，
    八十七年八月間乙○○一人向伊明確表示能拿出多少錢，就先買多少機票，嗣後
    某日伊到乙○○家打牌，甲○○、乙○○也到該處，李、林二人暗示在場人多，
    買機票之事他日再談，數日後即八十七年九月間，乙○○持系爭二張支票去伊住
    處，邀請伊合夥投資，伊收受該二張支票，交付乙○○新台幣（下同）九十五萬
    元等語（見本院該日訊問筆錄）。又於九十年一月二日在本院陳稱：「（甲○○
    本人是否有告訴你們說買賣機票可以賺錢？）買機票都是乙○○跟我說的。本來
    說好要來談機票的事情時，因為我們在林英美家裡打牌，家裡很多人，所以甲○
    ○只有跟我們點點頭而已，沒有談到。之後我把錢交給乙○○，事隔一個月遭退
    票，都沒有看到機票，我才發現被騙。我願意交現金給乙○○是因為甲○○的票
    。甲○○從八十四年就開戶，他又在航空公司做事，我也曾經託他買機票。乙○
    ○與我說合夥買機票的事，甲○○沒有在場。我認為因為收到甲○○三張支票，
    所以我認為甲○○應該知道。」比較前後證言，關於甲○○本人有無對自訴人談
    論有關合夥買機票賺錢一事，自訴人前後指述有所不同。
  (二)關於甲○○之支票，因為乙○○夫妻都是拒絕往來戶，渠等就請熟識之甲○○開
    支票戶頭供其夫妻使用。開始領用支票後，甲○○將支票及印章放在乙○○那裡
    由乙○○夫妻使用，開支票前，並不知會甲○○，約八十七年七、八月間乙○○
    始把存摺、印章還給甲○○等情，業據證人即乙○○之妻林英美到院證述明確（
    見本院九十年一月二日訊問筆錄），自訴人亦表示乙○○自八十四年間即使用甲
    ○○之支票（見本院八十八年十一月十六日訊問筆錄），均核與甲○○此部分之
    陳述相同，既然甲○○之支票全由乙○○夫妻使用，簽發支票並不知會甲○○，
    則甲○○是否知情乙○○簽發系爭支票交付，亦無從確定。再者，持支票向自訴
    人收取現金之人係乙○○，倘乙○○施行詐術，甲○○是否知情，自訴人並未能
    提出任何之證據證明之。
  (三)甲○○於八十八年七月一日至八十九年六月三十日固擔任立榮航空公司之副督導
    ，督導班機櫃臺之作業，該公司員工若購買本人及家屬搭乘之機票，有員工優待
    票，此有立榮航空公司九十一年十月七日立總人字第九一一○三四號函一份在卷
    可憑，是其雖能為本人及家屬購買優待票，但非謂其必以此為手段與乙○○共謀
    詐欺自訴人，又縱其曾與自訴人及乙○○討論買賣機票賺取差價之事，亦可能出
    於真意，非必然係為詐欺自訴人，是不能以其在立榮航空公司之職位遽謂其參與
    詐欺。自訴人以系爭支票持向本院士林簡易庭訴請甲○○給付票款，經獲勝訴判
    決確定，足認本件有民事之法律關係，惟於本件自訴程序中自訴人除表明乙○○
    所交付者係甲○○之支票外，未能提出具體事證足資證明甲○○與乙○○共同出
    於不法所有之意圖而謀議，再由乙○○出面對自訴人施用詐術，復未能提出進一
    步可供調查之證據，應認本件有刑事訴訟法第二百五十二條第十款犯罪嫌疑不足
    之情形，依照首開說明，本件自訴應予駁回。
據上論斷，應依刑事訴訟法第三百二十六條第三項、第二百五十二條第十款裁定如主
文。
中      華      民      國      九十一    年    十一    月    二十八    日
                                臺灣士林地方法院刑事第四庭
                                    法  官  趙  文  卿
右正本證明與原本無異。
如不服本裁定應於送達後五日內向本院提出抗告狀。
                                    書記官  陳  淑  蘭
中      華      民      國      九十一    年    十二    月      六      日
